臺灣高等法院臺南分院刑事判決
109年度上易字第631號
上  訴  人  
即  被  告  李啟源


上列上訴人即被告因妨害公務案件，不服臺灣臺南地方法院109
年度易字第767號中華民國109年7月31日第一審判決（起訴案號
：臺灣臺南地方檢察署109年度偵字第2652號），提起上訴，本
院判決如下：
    主      文
上訴駁回。
    事實及理由
壹、犯罪事實
    李啟源於民國109年1月24日23時許，在臺南市中西區海安路
    與民生路口，因騎乘車牌號碼000-000號普通重型機車闖越
    紅燈，為警員陳昱志（起訴書誤載為李昱志，業經原審公訴
    檢察官更正）攔查，李啟源為掩飾其藏放於外套內之第一級
    毒品海洛因，乃主動交付所持有之第二級毒品甲基安非他命
    為陳昱志扣案，陳昱志因而有相當理由懷疑李啟源涉有毒品
    犯罪，乃依法執行現行犯逮捕及附帶搜索之公務，詎李啟源
    竟基於對依法執行職務之公務員施強暴之犯意，於陳昱志以
    無線電請求支援時，搶取已交付陳昱志手中之甲基安非他命
    ，並與陳昱志拉扯推擠，導致外包裝破裂，待陳昱志發現李
    啟源外套另內藏有第一級毒品海洛因2包後，李啟源隨即將
    該2包海洛因塞進口內，並因此咬住陳昱志之手指長達2分鐘
    方鬆口，陳昱志因而受有右手中指指甲脫落併0.5公分撕裂
    傷與右膝擦挫傷等傷害（傷害部分，未據告訴）。
貳、認定犯罪事實所憑之證據及理由
一、刑事訴訟法第159條之5規定，被告以外之人於審判外之陳述
    ，雖不符前4條之規定，而經當事人於審判程序同意作為證
    據，法院審酌該言詞陳述或書面陳述作成時之情況，認為適
    當者，亦得為證據。當事人、代理人或辯護人於法院調查證
    據時，知有第159條第1項不得為證據之情形，而未於言詞辯
    論終結前聲明異議者，視為有前項之同意。查：本判決以下
    所引用之傳聞證據，檢察官、被告於審判程序中均同意作為
    證據使用，或知有傳聞證據之情形而未於言詞辯論終結前聲
    明異議，本院審酌該等證據作成時之情況，並無違法取證之
    情形，又與本案有關聯性，認為以之作為證據應屬適當，均
    具有證據能力。
二、被告於本院審理中表示承認犯罪，然辯稱：我不是惡意知道
    他是員警才咬傷他，員警盤查我是一對一，我已經交安非他
    命給他，他搜身，我身上還有一包海洛因，海洛因罪比較重
    ，我塞到嘴巴，員警叫旁邊民眾來幫忙抓，民眾一直打我臉
    、頭、嘴，我不知道有咬到員警的手，我根本不知道誰在打
    我頭、臉等語。經查：
㈠、被告於上揭時間、地點，因交通違規為警員陳昱志攔查後，
    雖主動交付所持有之甲基安非他命1包，然因擔心另持有之
    海洛因2包為警查獲，乃將甲基安非他命搶回，並發生拉扯
    ，為警制伏後，又將海洛因塞入口中，並因此咬住警員陳昱
    志之手指長達2分鐘方鬆口，致使警員陳昱志受有如上所載
    之傷害等情，除為被告所承認外，並有證人陳昱志之證述（
    偵卷第63-37頁）、車號000-000普通重型機車車籍資料（警
    卷第37頁)、國立成功大學醫學院附設醫院中文診斷證明書
    （警卷第11頁）、現場光碟及原審勘驗現場錄影筆錄、現場
    錄影畫面截圖、現場照片（警卷第19-29頁，偵卷第53-58頁
    及證物袋，原審卷第61-62頁、69-91頁）等證據可以佐證。
㈡、刑法第135條第1項之妨害公務罪，係以對於公務員依法執行
    職務時，施強暴、脅迫為要件，所謂依法，指依據法令而言
    。本件被告因交通違規而為警攔查，並主動交付毒品甲基安
    非他命1包，警員陳昱志已可合理懷疑被告涉犯毒品犯罪，
    屬刑事訴訟法第88條第2項第2款所規定，因持有物品，
    顯可疑為犯罪人之現行犯，而依同條第1項、第93條第2項前
    段規定進行逮捕，並依同法第130條規定，對被告之身體附
    帶搜索，屬依法執行職務。
㈢、被告雖辯稱，不知道當時咬的是警員陳昱志手指，而誤以為
    是現場民眾，然依原審勘驗現場結果，被告於光碟時間23：
    22：07至23：22：13間，遭經發覺外套內另藏有毒品，於23
    ：22：14至23：22：16間開始發生拉扯，23：22：16至23：
    24：04間，女警大喊放開，那個吃了會死人，他手被咬住等
    語，顯見此時被告將海洛因塞入口中，並咬住警員陳昱志手
    指（原審卷第61頁），而當時並沒有民眾靠近被告或警員陳
    昱志，在場之警員並大呼咬到他的手指，並有錄影截圖可參
    （原審卷第75頁、77頁、79頁、81頁），是被告當時並無誤
    認所咬之人為路旁民眾之可能，被告此部分之辯解，尚非可
    採。
三、綜上，本件事證明確，應依法論罪科刑。
參、論罪科刑及駁回上訴之理由
一、核被告李啟源所為，係犯刑法第135條第1項之對於公務員依
    法執行職務時，施強暴罪。又被告於警員陳昱志依法執行職
    務時，先徒手拉扯，繼而咬傷其右手手指，均係基於單一之
    犯意，於密集之時間下所實施，侵害法益單一，應屬接續犯
    之一罪。
二、駁回上訴之理由：
㈠、原判決以被告犯刑法第135條第1項之對於公務員依法執行職
    務時，施強暴罪，事證明確，依法論罪科刑，並說明：被告
    108年5月8日受徒刑之執行完畢（被告因①強盜案件，經臺灣
    高等法院高雄分院以96年度上訴字第853號判決判處應執行
    有期徒刑10年6月，併科罰金新臺幣10萬元，由最高院以96
    年度台上字第4006號判決駁回上訴確定，又因②違反毒品危
    害防制條例案件，經臺灣屏東地方法院以97年度簡字第872
    號判決判處有期徒刑5月確定，③偽造文書案件，經臺灣臺南
    地方法院以98年度簡字第222號判決判處應執行有期徒刑4月
    確定，上開②、③案件由臺灣臺南地方法院以98年聲字第546
    號裁定應執行有期徒刑8月確定，與①之案件接續執行後，於
    107年7月5日假釋出監付保護管束，108年5月8日保護管束期
    滿，假釋未經撤銷，其未執行之刑，以已執行完畢論），5
    年內故意再犯本案有期徒刑以上之罪，合於刑法第47條第1
    項所定之累犯要件，惟考量被告所犯前案與本案之犯罪類型
    不同，罪質迥異，尚無從僅以被告於前案執行完畢5 年內再
    犯本案，即遽認其惡性特別重大或對刑罰反應力格外薄弱，
    故依司法院釋字第775號解釋意旨，不予加重最低本刑。於
    量刑部分審酌被告於警員陳昱志依法執行公務之際，竟以暴
    力行為相向，其行為對公務員依法執行職務公信力已造成相
    當之危害，而影響國家公權力正當行使，所為非是，惟念被
    告犯後坦承犯行之態度，兼衡被告自陳專科畢業之智識程度
    ，未婚、與女友同住，擔任工地領班，月入約新臺幣4萬至5
    萬元之家庭生活與經濟狀況等一切情狀，量處有期徒刑2月
    ，並諭知易科罰金之折算標準，認事用法並無違誤，量刑事
    由亦合於刑法第57條之規定，並無裁量權濫用之情況。
㈡、被告上訴理由略以：被告雖將毒品往口內吞，實是害怕第一
    級毒品遭查獲，而當時被告遭警員及路邊民眾壓制在地上，
    遭不明人士往頭部、臉部猛烈攻擊，被告一方面怕毒品被從
    口內搜出，一方面又苦撐頭、臉遭攻擊之痛苦，加上眼鏡被
    打壞，場面混亂，故咬緊牙關苦撐，並不知道咬傷警員，如
    確實被告咬住警員達2分鐘，也表示被告遭攻擊頭部、臉部2
    分鐘，已經無意識，原判決判處有期徒刑2月，使被告不服
    ，對於受傷警員也深感歉意，希望能和解等語。然查，被告
    擔心第一級毒品遭查獲，而將毒品放入口中，且咬住警員手
    指，即屬以強暴方式妨害警員執行逮捕、附帶搜索之公務，
    被告辯稱擔心犯行遭查獲，並非正當理由。至於被告辯稱，
    不知咬到警員手指部分，實則，被告主動交付所持有之第二
    級毒品時，即已知悉警員身分，而原審勘驗現場錄影結果，
    被告主動交付第二級毒品後，遭警員發覺另持有其他毒品，
    欲進行附帶搜索時，被告因畏罪而將第一級毒品放入口中，
    並因此咬住警員手指，路邊民眾是在被告咬住警員手指，警
    員因疼痛且無法掙脫後，方上前協助，已如上述，是被告並
    無不知所咬之人為警員之理，所辯並不足採。關於被告表示
    願與警員和解部分，經本院以被害人身分傳喚，於準備程序
    及審理程序均未到庭，而警員陳昱志表示，對被告並無何請
    求，有本院公務電話紀錄表可參（本院卷第69頁），此與警
    員陳昱志於原審審理程序就量刑所表示之意見並無不同（原
    審卷第66頁），是原判並非就被告有利之事項未及審酌，況
    原判決量處被告有期徒刑2月，已屬本罪輕度刑範圍，被告
    上訴後請求改判拘役刑度，如對照以其本件犯罪情節，實有
    罪刑不相當之情況，是被告之上訴為無理由，應予駁回上訴
    。
肆、應適用之法律：刑事訴訟法第368條。
本案經檢察官吳惠娟提起公訴、檢察官楊碧瑛到庭執行職務。
中　　華　　民　　國　　109 　年　　12　　月　　15　　日
                  刑事第一庭    審判長法　官  楊清安
                                      法　官  陳珍如
                                      法　官  蕭于哲
以上正本證明與原本無異。
不得上訴。　　　　　　　　　　　　　
　　　                                書記官  徐振玉
中　　華　　民　　國　　109 　年　　12　　月　　15　　日
附錄本案論罪科刑法條：
中華民國刑法第135條第1項
對於公務員依法執行職務時，施強暴脅迫者，處3年以下有期徒
刑、拘役或9千元以下罰金。